【裁判字號】    97,易,25
【裁判日期】    970213
【裁判案由】    詐欺
【裁判全文】
臺灣桃園地方法院刑事判決                97年度易字第25號
公  訴  人  臺灣桃園地方法院檢察署檢察官
被      告  甲○○
上列被告因詐欺案件，經檢察官聲請以簡易判決處刑（聲請簡易
判決處刑案號：95年度偵字第26414 號），本院認不應以簡易判
決處刑，而改依通常程序審理，並判決如下：
    主  文
甲○○無罪。
    理  由
一、聲請簡易判決處刑意旨略以：被告甲○○明知若隨意將其個
    人之銀行帳戶交給他人使用，有幫助不法集團從事詐欺犯罪
    之虞，竟基於幫助某真實年籍不詳之成年男子所屬之犯罪集
    團犯詐欺取財罪之未必故意，於民國九十五年不詳時間，在
    桃園縣不詳地點，將其在臺北富邦銀行北中壢分行申辦之0
    00000000000號帳戶存摺、印章及提款卡、密碼
    ，交給該不詳成年男子使用，嗣該不詳成年男子所屬之詐欺
    集團成員，即利用電腦網路連結至奇摩網站即時通，與不特
    定人聊天，誘使丙○○陷於錯誤，於九十五年九月二十八日
    凌晨三時許，在新竹市○○路一四一號臺北富邦銀行新竹分
    行附設之提款機，按該詐欺集團成員指示，將新臺幣（下同
    ）三萬元、一萬元接續匯入上開被告提供之人頭帳戶內。該
    詐欺集團成員並即於丙○○匯款後，遣人持被告提供之提款
    卡，將上揭丙○○之匯款提領一空。嗣丙○○在匯款後發覺
    有異，始報警循線查獲上情。因認被告所為，係犯刑法第三
    十條第一項、第三百三十九條第一項之幫助詐欺取財罪嫌。
二、訊據被告甲○○堅決否認有何幫助詐欺犯行。辯稱：上開帳
    戶的存摺、提款卡都是伊太太乙○○在保管，伊不知道為什
    麼流到外面去等語。
三、當事人對於後述各項證據，均同意引用為證據，本院審酌相
    關證人之言詞供述及書面作成時之情況，認為適當，均無不
    宜作為證據之情事，是故，後述供述證據依刑事訴訟法第一
    百五十九條之五規定，均有證據能力，先予敘明。
四、按犯罪事實應依證據認定之，無證據不得認定犯罪事實；不
    能證明被告犯罪或其行為不罰者，應諭知無罪之判決，刑事
    訴訟法第一百五十四條第二項、第三百零一條第一項分別定
    有明文。經查，公訴意旨認被告涉有上揭幫助詐欺罪嫌，無
    非係以被害人丙○○確實受騙將款項匯入被告在臺北富邦銀
    行北中壢分行申辦之000000000000號帳戶，而
    由被告上開帳戶之歷史對帳單觀察，該帳戶自九十四年一月
    間開戶起至九十五年七月十六日止，每月約有三、四次之使
    用紀錄，於九十五年九月二十六日起始有不正常之存、提款
    情形，可見該帳戶係被告日常所使用，不能諉為不知何時遺
    失等情，為其論據。惟查：
（一）被害人丙○○因受詐欺集團所騙，而於九十五年九月二十
      八日凌晨三時二分、三時六分許，按詐欺集團成員指示，
      依序將一萬元、三萬元各匯入被告在臺北富邦銀行北中壢
      分行申辦之000000000000號帳戶，上揭款項
      並隨即遭該詐欺集團成員持提款卡領去等事實，業經證人
      丙○○於本院簡易庭審理中證述在卷（九十六年度壢簡字
      第七四六號卷第三十八頁至第四十頁），並有丙○○之轉
      帳交易明細表二份、被告上開銀行帳戶之交易明細一份附
      卷可稽，據此，應足認被告上開銀行帳戶，係在該詐欺集
      團成員使用下無疑。
（二）被告辯稱：上開帳戶的存摺、提款卡都是伊太太乙○○在
      保管，伊不知道為什麼流到外面去等語，核與證人乙○○
      在本院審理時證稱：「我先生甲○○確實有在台北富邦銀
      行北中壢分行開戶，詳細帳號我記不起來，該帳戶平日是
      我在保管，存摺沒有遺失過，但被我將該帳戶連同我女兒
      田卲婷在新竹企銀山子頂分行開設的帳戶、我自己在新竹
      企銀山子頂分行開設的帳戶一起賣掉了，因為我先生有心
      臟病，所以我不敢跟他說，賣帳戶是因為我已經揹負很多
      的債務，我是在九十五年九月底，用三千元代價，在平鎮
      市○○路平南國中對面的一家超商附近交給對方的，直到
      九十六年年底我收到我自己的簡易判決書時，我想說我先
      生應該也會收到類似的判決，所以我才告訴他實情」等語
      相符（本院卷第十三頁至第十四頁），而夫妻同居共爨，
      彼此間財務往往難以明確區分，是被告將自己之帳戶存摺
      、提款卡及密碼交給證人打理，並不違常情，從而，被告
      上開所辯，應可採信。
（三）至於公訴人雖指稱：證人乙○○前後所述不一，有可能係
      被告授意證人出售上開帳戶等語，且證人乙○○先前在本
      院簡易庭審理時兩次證稱：伊因為要搬家，所以把家中的
      存摺等重要物品都放在一個大包包內，隨身攜帶，大概在
      九十五年九月底發現不見了云云（九十六年度壢簡字第七
      四六號卷第四十一頁至第四十三頁、第七十一頁至第七十
      三頁），亦確實與其前述證詞不符，惟按，金融機構現時
      對客戶前來申請開設帳戶，一般而言，僅需存入最低開戶
      金額即可，並無特殊限制，且個人亦可同時在不同之金融
      機構申請數個存款帳戶使用，換言之，在金融機構開戶，
      甚為容易，而現今詐欺集團往往巧立名目，誘使被害人轉
      帳匯款至人頭帳戶，以遂行犯罪，並藉此隱蔽身份，逃避
      警員查緝，此種案件層出不窮，時有所聞，且經電視媒體
      、社會大眾長期報導、傳述結果，已係眾所週知之事實，
      是故，個人帳戶不能隨意提供他人使用，應係一般人應有
      之認識，乙○○亦應無不知之理，而乙○○在出售本案被
      告之帳戶後，因詐欺集團果然藉該帳戶犯罪，致使檢警多
      次傳喚被告調查本案之犯罪事實，甚至將被告起訴，面臨
      牢獄之災，是故，乙○○擔心夫妻間因此勃谿，家中生波
      ，遂隱瞞其出售被告帳戶之事實，直至無可隱瞞，始向被
      告吐實，並不違常情，遑論乙○○之陳述縱有矛盾，亦無
      法憑此認定被告必然知情，甚或推論係被告授意乙○○將
      帳戶出售甚明，公訴人前開指述，並不足採。
（四）綜上所述，被告既非出售本案帳戶之行為人，顯不能令其
      負幫助詐欺取財之責，此外，依卷內資料，復查無其他積
      極證據，足認被告有何公訴意旨所指之犯行，其犯行尚屬
      不能證明，本院自應為被告無罪之諭知。
五、末按，檢察官聲請簡易判決處刑之案件，經法院認為有第四
    百五十一條之一第四項但書規定之情形者，應適用通常程序
    審判之，刑事訴訟法第四百五十二條、法院辦理刑事訴訟簡
    易程序案件應行注意事項第六項分別定有明文。本件被告既
    應為無罪判決之諭知，本不得適用刑事訴訟法第七編所定之
    簡易程序對其為論罪科刑，而應依刑事訴訟法第四百五十二
    條規定適用通常程序審判，因此，本院所為判決係按上開規
    定，適用第一審通常程序所為之第一審通常程序判決，併此
    敘明。
據上論斷，應依刑事訴訟法第四百五十二條、第三百零一條第一
項，判決如主文。
本案經檢察官林清安到庭執行職務。
中    華    民    國    97    年    2     月    13    日
                  刑事第八庭  審判長法  官  邱滋杉
                                    法  官  袁雪華
                                    法  官  陳彥宏
如不服本判決，得於判決書送達之翌日起10日內，以書狀敘述理
由，向本庭提出上訴。
                                    書記官  翁其良
中    華    民    國    97    年    2     月    13    日


司法院資訊處製作；財團法人民間司法改革基金會備份。
